【裁判字號】    99,訴,351
【裁判日期】    991217
【裁判案由】    違反毒品危害防制條例
【裁判全文】
臺灣花蓮地方法院刑事判決               99年度訴字第351號
公  訴  人  臺灣花蓮地方法院檢察署檢察官
被      告  楊淑美
上列被告因違反毒品危害防制條例案件，經檢察官提起公訴（99
年度偵字第2293號、99年度毒偵字第286 號、第519 號），被告
於準備程序時就犯罪事實為有罪之陳述，經本院合議庭裁定改由
受命法官獨任進行簡式審判程序，判決如下：
    主  文
楊淑美施用第一級毒品，處有期徒刑柒月，扣案如附表編號1 所
示之物沒收銷燬之；又施用第二級毒品，處有期徒刑參月，扣案
如附表編號2 所示之物均沒收銷燬之；又施用第一級毒品，處有
期徒刑捌月。應執行有期徒刑壹年貳月，扣案如附表所示之物均
均沒收銷燬之。
    事  實
一、楊淑美前於民國87年間，因施用毒品案件，經臺灣高雄地方
    法院以87年度毒聲字第2516號裁定觀察勒戒，因無繼續施用
    傾向，於87年10月21日執行完畢釋放，經臺灣高雄地方法院
    檢察署檢察官以87年度偵字第21449 號不起訴處分；復於前
    揭觀察勒戒執行完畢釋放後5 年內之88年、90年間，因2 次
    、3 次施用毒品，先後經法院裁定觀察勒戒及強制戒治，嗣
    經臺灣高雄地方法院以90年度毒聲字第6902號裁定停止戒治
    ，於90年12月5 日停止強制戒治釋放，於91年6 月5 日強制
    戒治期滿未經撤銷，視為執行完畢。又先後基於施用第一級
    毒品海洛因及第二級毒品甲基安非他命（原起訴記載「安非
    他命」部分，均經公訴人更正為「甲基安非他命」，下同，
    參本院卷第131 至132 頁）之犯意；（一）於99年4 月28日
    某時，在花蓮縣花蓮市○○街102 號其當時之租屋處，將海
    洛因置於玻璃球內後燒烤，以吸食所產生煙霧之方式，施用
    海洛因1 次；（二）於99年4 月29日上午10時許在同上租屋
    處，以相同方式，施用甲基安非他命1 次；（三）於99年 5
    月27日晚上7 時許，在高雄市三民區○○○路221 號佳宏飯
    店內，同時將第一級毒品海洛因、第二級毒品甲基安非他命
    置於玻璃球內燒烤，以吸食所產生煙霧之方式，同時施用第
    一級毒品海洛因及第二級毒品甲基安非他命1 次。嗣先後於
    99年4 月29日上午10時35分許，經警方前往其斯時位在花蓮
    縣花蓮市○○街102 號之租屋處執行搜索，扣得如附表所示
    之物，並徵其同意採尿送驗；於同年5 月27日晚上10時30分
    許，在高雄市三民區○○○路221 號前，因警查獲其男友陳
    永坤為毒品通緝人口，同時經其同意採尿送驗，因其2 次尿
    液檢驗結果均呈嗎啡及甲基安非他命陽性反應，始查獲上情
    。
二、案經花蓮縣警察局吉安分局報告及高雄市政府警察局三民第
    一分局報告臺灣高雄地方法院檢察署檢察官呈請臺灣高等法
    院檢察署檢察長令轉臺灣花蓮地方法院檢察署檢察官偵查起
    訴。
    理  由
一、本件被告楊淑美所犯均為死刑、無期徒刑、最輕本刑為3 年
    以上有期徒刑以外之罪，其於準備程序中就被訴事實為有罪
    之陳述，經告知簡式審判程序之旨，並聽取當事人之意見後
    ，本院認為適宜獨任進行簡式審判程序，經合議庭裁定改由
    受命法官獨任進行簡式審判程序審理，合先敘明。
二、上開犯罪事實，業據被告楊淑美於本院審理時坦白承認（參
    本院卷第131 至132 頁），且其2 次為警查獲後所採集之尿
    液，分別經慈濟大學濫用藥物檢驗中心、高雄市立凱旋醫院
    檢驗結果，均呈嗎啡及甲基安非他命之陽性反應，有上開檢
    驗中心之檢驗總表及前述醫院出具之濫用藥物尿液檢驗報告
    附卷足憑（見花蓮縣警察局吉安分局警卷一第13頁、高雄市
    政府警察局三民第一分局警卷倒數第3 頁），足認被告自白
    與事實相符，本件事證明確，其犯行堪予認定。
三、按修正毒品危害防制條例就施用毒品者，只於「初犯」及「
    5 年後再犯」等2 種情形，有其追訴條件之限制，即須於初
    犯經觀察、勒戒或強制戒治釋放後，5 年內均無施用毒品之
    行為，始能認其前所實施之觀察、勒戒或強制戒治已足遮斷
    毒癮，而得於5 年後再犯時，再予適用初犯之規定，重行觀
    察、勒戒等程序。倘5 年內已經再犯，被依法追訴處罰，縱
    其第3 次（或第3 次以上）施用毒品之時間在初犯釋放5 年
    以後，即與「5 年後再犯」之情形有別，且因已於「5 年內
    再犯」，顯見其再犯率甚高，原實施觀察、勒戒或強制戒治
    ，已無法收其實效，而無5 年戒斷期之存在，自無再經觀察
    、勒戒及強制戒治之必要，應由檢察官逕行起訴（參照最高
    法院95年度台非字第59號、第65號判決意旨）。經查，被告
    楊淑美如事實欄所載觀察勒戒、強制戒治執行紀錄，有臺灣
    高等法院被告前案紀錄表附卷可證，是其初經觀察勒戒執行
    完畢釋放後，5 年內再犯施用毒品犯行，揆諸上開判決意旨
    ，應由檢察官逕行起訴，故本件訴追條件自無欠缺，依法應
    追訴處罰。
四、核被告楊淑美所為，係犯毒品危害防制條例第10條第1 項之
    施用第一級毒品罪及同條例第10條第2 項之施用第二級毒品
    罪。被告持有海洛因、甲基安非他命之低度行為，應分別為
    施用海洛因、甲基安非他命之高度行為所吸收，不另論罪。
    被告於99年5 月27日晚上7 時許，以一施用行為同時觸犯上
    開罪名，為想像競合犯，應依刑法第55條規定，從一重之施
    用第一級毒品罪處斷（原起訴書關於此部分罪數之論述，業
    經檢察官業當庭更正，認應論以想像競合犯，參本院卷第13
    2 頁）。被告於99年4 月28日所犯施用第一級毒品罪、於99
    年4 月29日所犯施用第二級毒品罪、於99年5 月27日所犯施
    用第一級毒品罪，犯意各別，時間有別，應予分論併罰。爰
    審酌被告施用毒品，足以戕害其身心，前因施用毒品，經觀
    察勒戒、強制戒治執行完畢釋放，又為本件施用毒品犯行，
    顯見自制力不佳，非予適當之刑罰不足以戒絕犯行；惟考量
    其犯後坦承犯行，態度良好，又施用毒品行為於本質上係屬
    自我戕害行為，反社會性之程度應屬較低等一切情狀，分別
    量處如主文所示之刑，並定其應執行之刑。扣案如附表所示
    海洛因1 包（含包裝袋1 個，淨重0.29公克）、甲基安非他
    命2 包（驗前總毛重1.1 公克、驗後總毛重0.8 公克），均
    為被告所有供己施用，業據其於警詢及本院審理中供陳在卷
    （見花蓮縣警察局吉安分局警卷一第2 頁、本院卷第129 頁
    ），並有檢驗照片及扣押物品清單在卷可證；又盛裝各該毒
    品之包裝袋，因經驗上與各該毒品難以析離，應視同查獲之
    毒品，是上開毒品及包裝袋，均應依毒品危害防制條例第18
    條第1 項前段規定，於被告所犯施用第一級毒品、施用第二
    級毒品等罪名項下，諭知沒收銷燬之。至上開毒品因鑑驗耗
    用部分，既已滅失，自毋庸為沒收銷燬或沒收之諭知，附此
    敘明。
據上論斷，應依刑事訴訟法第273條之1第1項、第299 條第1項前
段，毒品危害防制條例第10條第1項、第2項、第18 條第1項前段
，刑法第11條、第55條、第51條第5款，判決如主文。
本案經檢察官陳鴻濤到庭執行職務。
中    華    民    國    99    年    12    月    17    日
                  刑事第四庭    法  官  戴韻玲
以上正本證明與原本無異。
如不服本判決應於收受送達後10日內向本院提出上訴書狀，並應
敘述具體理由。其未敘述上訴理由者，應於上訴期間屆滿後20日
內向本院補提理由書(均須按他造當事人之人數附繕本)「切勿逕
送上級法院」。
中    華    民    國    99    年    12    月    20    日
                                書記官
附錄法條：
毒品危害防制條例第10條
施用第一級毒品者，處 6 月以上 5 年以下有期徒刑。
施用第二級毒品者，處 3 年以下有期徒刑。
附表：
1 、海洛因壹包（含包裝袋1個，淨重0.29公克）。
2 、甲基安非他命貳包（驗前總毛重共1.1 公克、驗後總毛重共
    0.8 公克）。

司法院資訊處製作；財團法人民間司法改革基金會備份。
